臺灣新竹地方法院民事判決
                                      109年度訴字第515號
原      告  林書岑  
被      告  何武雄  
            何怡美  
            何麗玟  
            何仙美  
            何善美  
            何麗倩  
共      同
訴訟代理人  吳存富律師
            黃韋儒律師
複  代理人  鍾依庭律師
上列當事人間撤銷贈與等事件，本院於民國110年4月7日辯論終
結，判決如下：
    主      文
被告何武雄於民國一○八年三月二十九日贈與被告何怡美、何麗
玟、何仙美、何善美、何麗倩各新臺幣肆拾肆萬元之債權行為應
予撤銷。
被告何怡美、何麗玟、何仙美、何善美、何麗倩應各將新臺幣肆
拾肆萬元，及被告何怡美、何麗玟、何仙美、何麗倩自民國一○
九年三月七日起，被告何善美自民國一○九年三月二十一日起，
均至清償日止，按週年利率百分之五計算之利息返還被告何武雄
；其中新臺幣壹佰捌拾萬元暨自民國一○七年九月十一日起至清
償日止，按週年利率百分之五計算之利息（扣除新臺幣壹萬陸仟
伍佰零伍元後）由原告代位受領。
原告其餘之訴駁回。
訴訟費用由被告負擔。
    事實及理由
壹、程序部分：
    按訴狀送達後，原告不得將原訴變更或追加他訴，但請求之
    基礎事實同一、擴張或減縮應受判決事項之聲明者，不在此
    限，民事訴訟法第255條第1項第2款、第3款分別定有明文。
    又不變更訴訟標的，而補充或更正事實上或法律上之陳述者
    ，非為訴之變更或追加，民事訴訟法第256條亦有規定。本
    件原告起訴時原聲明係請求：(一)被告何武雄於民國108年3
    月29日贈與被告何怡美、何麗玟、何仙美、何善美、何麗倩
    各44萬元之債權及物權行為應予撤銷。(二)被告何怡美、何
    麗玟、何仙美、何善美、何麗倩應各將新臺幣（下同）44萬
    元及自起訴狀繕本送達翌日起至清償日止，按週年利率百分
    之5計算之利息返還被告何武雄，其中180萬元暨利息由原告
    代位受領；嗣於訴訟進行中，原告變更聲明為：(一)被告何
    武雄於108年3月29日贈與被告何怡美、何麗玟、何仙美、何
    善美、何麗倩各44萬元之債權行為應予撤銷。(二)被告何怡
    美、何麗玟、何仙美、何善美、何麗倩應各將新臺幣（下同
    ）44萬元及自起訴狀繕本送達翌日起至清償日止，按週年利
    率百分之5計算之利息返還被告何武雄，其中180萬元暨107
    年9月11日起至清償日止之利息由原告代位受領（見本院卷
    第334頁），核與前揭規定相符，均應准許。
貳、實體部分：
一、原告主張：
(一)原告對被告何武雄有180萬元及自107年9月11日起至清償日
    止，按年息百分之5計算利息之債權，業經本院以107年度訴
    字第943號民事判決確定，原告據以向本院民事執行處聲請
    對被告何武雄之財產為強制執行（案號：108年度司執字第2
    8131號，下稱系爭執行案件）；詎原告接獲本院民事執行處
    檢送之108年9月3日聲明異議狀，其中附有被告何武雄於湖
    口郵局申設之00000000000000號帳戶（下稱郵局帳戶）存摺
    內頁，原告始知被告何武雄郵局帳戶自108年3月5日起即以
    逐日提領15萬元之方式提領，共計3,371,000元，至108年3
    月29日止僅剩479元；其後本院執行處再來函檢附被告何武
    雄委任律師提出之108年11月13日民事陳述意見狀，表示被
    告何武雄於108年3月29日贈與女兒5人即被告何怡美、何麗
    玟、何仙美、何善美、何麗倩（下稱被告何怡美等5人）各4
    4萬元，原告始知被告何武雄以贈與方式脫產，使原告上開
    債權無從受償，被告何武雄前揭行為顯然害及原告債權，原
    告自得請求撤銷被告何武雄於108年3月29日贈與被告何怡美
    等5人各44萬元之債權行為；而被告何怡美等5人應各將44萬
    元及利息返還被告何武雄，其中180萬元暨107年9月11日起
    至清償日止之利息由原告代位受領之。
(二)依據經公證之債權確認書內容所示，被告何武雄曾承諾自遺
    產中給付原告請求之債權；然被告何武雄目前名下無任何財
    產，財產資料中顯示之新竹縣○○鄉○○段○地○○○縣○○鄉○○路00
    0號房屋業經法院判決予訴外人甘國治等人，桃園市楊梅區
    新富段土地則由多人共有，價值甚低。此外，被告雖辯稱渠
    等提領之費用係用以支應照顧被告何武雄之費用，惟被告何
    怡美等5人係在107年9月間開始照顧被告何武雄，渠等照顧1
    年半之期間花費330萬元，且未提出相關單據，無法令人信
    服。
(三)爰依民法第244條第1項、第242條、第179條之規定提起本件
    訴訟，並聲明：
  １被告何武雄於108年3月29日贈與被告何怡美等5人各44萬元之
    債權行為應予撤銷。
  ２被告何怡美等5人應各將44萬元及自起訴狀繕本送達翌日起至
    清償日止，按週年利率百分之5計算之利息返還被告何武雄
    ，其中180萬元暨107年9月11日起至清償日止之利息由原告
    代位受領。
二、被告則以：
(一)被告何武雄固曾提出收支明細表表示曾於108年3月29日贈與
    被告何怡美等5人各44萬元，然上開費用實係為償還被告何
    怡美等5人歷年來照顧被告何武雄所衍生之相關照護費用，
    與和康護理之家固定開銷費用不同；而記載「贈與」乃係因
    被告何武雄不諳法律，且因遺產與贈與稅法第7條第1項本文
    、第22條規定，220萬元以內免課徵贈與稅，方會表明係以
    贈與方式償還，故被告何武雄係為清償被告何怡美等5人之
    代墊照護費用，方於108年3月29日給付渠等各44萬元，自屬
    有償行為；且被告何武雄上開行為係減少伊之消極財產，參
    照最高法院55年台上字第2839號民事判例，被告何武雄清償
    被告何怡美等5人代墊照護費用220萬元之既存債務，顯未影
    響被告何武雄之資力，自不合於民法第244條第1項或第2項
    之構成要件。
(二)被告何武雄於108年3月5日至29日確實自郵局帳戶提領3,371
    ,000元，除其中給付被告何怡美等5人各44萬元，共220萬元
    係為清償被告何怡美等5人歷年對被告何武雄之支出外，剩
    餘1,171,000元乃為被告何武雄指示下由被告何怡美等5人分
    別提領，並替被告何武雄保管，相關費用均直接花費在被告
    何武雄身上。此外，被告何武雄名下仍擁有數筆不動產，價
    值頗豐，故被告何武雄並未陷於無資力狀態，仍有清償債務
    之能力，得自由處分財產，原告不得提起本件訴訟，請求撤
    銷。答辯聲明：原告之訴駁回。
三、兩造不爭執之事項：
(一)原告為被告何武雄之子媳，被告何武雄於106年10月11日出
    具「債務確認書」予原告，承諾返還原告代墊款180萬元，
    原告前對被告何武雄提起清償借款之訴，經本院107年度訴
    字第943號判決被告何武雄應給付原告180萬元，及自107年9
    月11日起至清償日止，按年息百分之5計算之利息，該判決
    於108年7月30日確定（見本院卷第15頁至第37頁）。
(二)原告持上開判決為執行名義，向本院執行處對被告何武雄聲
    請強制執行，由本院執行處以108年度司執字第28131號受理
    ，被告何武雄於108年11月13日向執行法院具狀表示「鈞處
    所詢三百萬元花費之明細表，相對人（即何武雄）整理各項
    花費項目及金額如附表1所示（至於相對人於領取三百萬元
    以前之花費金額，係償還相對人女兒何怡美、何麗倩、何麗
    玟、何善美、何仙美為了照顧相對人而先行墊付之相關照護
    費用）」；該陳述意見狀所附支出明細表（即附表1）其內
    載明：「108/3/29贈與女兒各44萬*5人」等語（見本院卷第
    55頁、第62至63頁）。
(三)被告何武雄郵局帳戶自108年3月5日至108年3月29日間提領3
    37萬1,000元，其中各給付被告何怡美、何麗玟、何仙美、
    何善美、何麗倩44萬元，合計220萬。
(四)被告何武雄前以原告擅領其車禍理賠金1,755,000元為由，
    對原告提起返還不當得利訴訟，經本院以108年度訴字第102
    9號判決命原告給付被告何武雄175萬5,000元及遲延利息，
    原告不服提起上訴，由臺灣高等法院109年度上字第680號判
    決廢棄原判決，並駁回被告何武雄之訴（見本院卷第307至3
    15頁、第293至302頁），被告何武雄已經提起上訴。
(五)被告何武雄與訴外人甘詔允等16人公同共有（應有部分2803
    26分之42497）之桃園市楊梅區新富段663土地，於109年7月
    9日由臺灣桃園地方法院執行處以7,680,000元拍定，被告何
    武雄已非上開土地之共有人（見本院卷第181頁、第283至28
    4頁）。
(六)被告何武雄自其配偶甘菊月繼承取得之新竹縣○○鄉○○段0000
    ○0000○000000地號土地、0000地號土地上之000建號建物（
    門牌號碼：新竹縣○○鄉○○村○○路○段000號），前經甘國治、
    劉仁先、甘國棟（下稱甘國治3人）主張係借名登記予甘菊
    月而提起借名登記關係終止後之返還請求，經本院以105年
    度重訴字第97號判決認定有借名登記關係存在，被告何武雄
    等繼承人應將土地建物移轉登記予甘國治3人，上訴後經臺
    灣高等法院以106年度重上字第940號判決駁回上訴確定。上
    開土地建物已於110年1月5日以判決移轉為原因，移轉登記
    予訴外人甘國治3人(見本院卷第157至177頁、第285至292頁
    )。
四、經本院協同兩造整理爭點如下：
(一)被告抗辯：被告何怡美等5人取得不爭執事項第(三)點各44
    萬元，係為清償被告何怡美等5人歷年對被告何武雄照顧之
    支出，該款項給付應為有償行為，是否可採？
(二)被告主張被告何武雄名下原有新竹縣○○鄉○○段0000○0000○00
    0000地號土地及000建號建物、桃園縣○○區○○段000地號土地
    ，非無資力，無民法第244條規定之適用，有無理由？
(三)原告依民法第244條第1項之規定，請求撤銷被告何武雄於10
    8年3月29日贈與被告何怡美等5人各44萬元之債權行為，暨
    依民法第242條、第179條之規定代位請求被告何怡美等5人
    返還各44萬元及法定遲延利息予何武雄，其中180萬元暨利
    息由原告代位受領，應否准許？
五、得心證之理由：
(一)被告抗辯：被告何怡美等5人取得不爭執事項第(三)點各44
    萬元，係為清償被告何怡美等5人歷年對被告何武雄照顧之
    支出，該款項給付應為有償行為，並不可採：
　１按解釋意思表示，應探求當事人之真意，不得拘泥於所用之
    辭句，民法第98條定有明文。又解釋契約，固須探求當事人
    立約時之真意，不能拘泥於契約之文字，但契約文字業已表
    示當事人真意，無須別事探求者，即不得反捨契約文字而更
    為曲解（最高法院17年上字1118號判例可資參照）。經查，
    系爭執行案件執行時，被告何武雄於108年11月13日向執行
    法院具狀表示「鈞處所詢三百萬元花費之明細表，相對人（
    即何武雄）整理各項花費項目及金額如附表1所示（至於相
    對人於領取三百萬元以前之花費金額，係償還相對人女兒何
    怡美、何麗倩、何麗玟、何善美、何仙美為了照顧相對人而
    先行墊付之相關照護費用）」；該陳述意見狀所附支出明細
    表（即附表1，下稱系爭收支明細表）其內載明：「108/3/2
    9贈與女兒各44萬*5人」等語；被告亦於108年3月5日至108
    年3月29日期間提領337萬1,000元，其中各給付被告何怡美
    、何麗玟、何仙美、何善美、何麗倩44萬元，合計220萬等
    情，此為兩造所不爭執（見不爭執事項(三)、(四)），是被
    告何武雄自行製作之收支明細表既已明確表示於108年3月29
    日「贈與」被告何怡美等5人各44萬元之意，依前揭規定與
    說明，本院自不得於文字之外，再為解釋之必要。至被告雖
    辯稱係因被告何武雄不諳法律為免予課徵稅額，故以贈與之
    文字描述云云；惟若，被告何武雄於108年3月29日給付被告
    何怡美等5人各44萬元之款項確係為清償其等5人歷年來對被
    告何武雄照顧之支出，則被告何武雄僅需於系爭收支明細表
    記載「清償」積欠被告何怡美等5人之債務即可，被告何怡
    美等5人亦僅須提出曾為被告何武雄代墊費用之相關單據即
    可清楚認列，反倒更加不會涉及稅額之問題，何以須另行記
    載「贈與」之意，徒增稅捐機關進行調查之風險，自核與常
    情不符，是被告前揭抗辯顯不合理，難認有據。
　２次按當事人主張有利於己之事實者，就其事實有舉證之責任
    ，民事訴訟法第277條前段定有明文。被告抗辯被告何怡美
    等5人各取得之44萬元係為清償其等歷年來對被告何武雄照
    顧之支出等情，依前揭規定，自應由被告負舉證之責。經查
    ：
　⑴本院依職權函詢和康護理之家、天主教仁慈醫療財團法人附
    設新竹仁慈護理之家（下稱仁慈護理之家）、懷恩護理之家
    ，關於被告何武雄入住日期起日至末日期間、入住期間每月
    花費數額為何等，上開護理之家分別回覆如下：
　①被告何武雄於107年4月30日起至108年3月25日期間入住和康
    護理之家，其中107年4月30日起至107年8月28日之簽約人為
    林書岑、零用金支出5,248元、月費支出118,092元；其中10
    7年8月28日起至108年3月25日止之簽約人為何怡美、零用金
    支出2,538元（其中107年8月28日2,000元、107年12月6日52
    0元）、107年8月28日保證金支出35,000元、月費支出201,2
    21元（其中107年8月28日繳納3,689元，107年9月31,500元
    、107年10月33,002元、107年11月30,490元、107年12月32,
    219元、108年1月27,233元、108年2月30,180元、108年3月2
    0,928元）等情，有和康護理之家110年1月26日(110)和康護
    家字第11001260001號函暨檢附之何武雄入住期間每月收費
    明細可佐（見本院卷第251頁至第253頁）。
　②被告何武雄於108年3月25日起至108年8月13日期間，入住仁
    慈護理之家，支出診療費用140,004元，有仁慈護理之家110
    年2月8日仁護字第1107210087號函暨檢附之病歷摘錄表及住
    院病人診療費用彙總表在卷可憑（見本院卷第255頁至第271
    頁）。
　③被告何武雄於108年8月13日起至108年11月29日入住懷恩護理
    之家，每月照護費用為33,000元，總共繳費金額為122,239
    元，有懷恩護理之家110年1月22日110恩護字第001號函及住
    民備查表、收據、費用明細表及用品清單等附卷可稽（見本
    院卷第229頁至第243頁）。　
　⑵觀諸被告何武雄自行製作之系爭收支明細表，其中107年11月
    5日支出和康保證金35,000元、107年11月5日支出和康零用
    金2,000元、107年12月13日支出和康養護費（9月）31,500
    元、107年12月15日支出和康養護費3,689元、107年12月17
    日支出和康零用金250元、107年12月21日支出和康養護費（
    10月）33,002元、107年12月21日支出和康零用金812元、10
    7年12月3日支出和康養護費（11月）30,490元、107年12月5
    日支出和康零用金520元、107年12月6日支出和康養護費1,4
    19元元等情（見本院卷第62頁至第63頁），核與被告何武雄
    於107年9月起至12月間在和康護理之家支出之保證金、零用
    金及養護費等費用大致相符。此外，系爭收支明細表亦記載
    被告何武雄於108年6月30日支出108年1月至6月養護費用300
    ,000元，故佐以前揭跡證可知，被告何武雄自107年8月28日
    起至108年3月25日期間支出之和康護理之家相關養護費用等
    ，應係由被告何武雄個人財產所支應。再者，由系爭收支明
    細表可知，被告何武雄尚以個人財產支付107年9月6日起至1
    08年3月28日期間，少則70元之糖果費用，多至152,550元之
    長庚攝護腺開刀費用，及其餘100元至52,000元不等金額之
    日常生活用品、醫療、看護、停車費、車資、證書費、證人
    旅費等費用，故由該明細表之內容以觀，應認被告何武雄於
    108年3月28日以前之日常生活支出乃係由其個人財產支應。
    況且，縱被告何怡美等5人確曾為被告何武雄支出部分日常
    生活費用，依社會常情，應是基於親子之情而為之給付，被
    告何武雄依法並無返還之義務，又無證據可認被告何武雄於
    何怡美等5人給付時，曾另行約定被告何武雄應返還該部分
    之款項，則被告抗辯何武雄嗣後清償何怡美等5人對被告何
    武雄照顧之支出等情，難認可採。
　⑶再查，被告何武雄於108年3月25日起至108年8月13日期間，
    固曾因入住仁慈護理之家，支出診療費用140,004元等情；
    然觀諸仁慈護理之家函附之住院病人診療費用彙總表（見本
    院卷第259頁至第271頁），診療費用之計算週期顯係以出院
    時間或以月結方式進行核算，是縱被告何武雄曾支出108年3
    月25日起至108年3月31日期間，入住仁慈護理之家之診療費
    用7,145元（見本院卷第259頁），然該段時間之診療費用乃
    係108年3月29日以後始進行結算，自與被告辯稱被告何武雄
    於108年3月29日給付予被告何怡美等5人各44萬元係用以清
    償被告何武雄歷年之照顧費用無涉。復查，被告何武雄係於
    108年8月13日起至108年11月29日入住懷恩護理之家，已如
    前述，顯見懷恩護理之家照護費用之支出，均係在被告何武
    雄108年3月29日給付被告何怡美等5人各44萬元之後，是認
    被告何怡美等5人於108年3月29日自被告何武雄處各取得之4
    4萬元款項，並非用以清償被告何武雄於懷恩護理之家所支
    出之照顧費用。
　３基上所述，被告何武雄自107年9月起至108年3月底期間所支
    出之日常生活費用、養護費、就醫、訴訟等費用，均應係自
    其個人財產支出，業如前述，且被告並未能提出相關事證舉
    證明被告何怡美等5人於108年3月29日以前曾替被告何武雄
    支出何等照護費用，業如前述，是被告抗辯被告何武雄於10
    8年3月29日給付被告何怡美等5人各44萬元之款項係為清償
    其等歷年來對被告何武雄照顧之支出，該款項給付應為有償
    行為，自難認有據。
(二)被告主張被告何武雄名下原有新竹縣○○鄉○○段0000○0000○00
    0000地號土地及000建號建物、桃園縣○○區○○段000地號土地
    ，非無資力，無民法第244條規定之適用，為無理由：
　１按債務人所為之無償行為，有害及債權者，債權人得聲請法
    院撤銷之，民法第244條第1項定有明文。又債務人所有之財
    產除對於特定債權人設有擔保物權外，應為一切債務之總擔
    保。民法第244條所謂有害及債權，係指因債務人之行為，
    致積極的減少財產，或消極的增加債務，因而使債權陷於清
    償不能或困難之狀態。又前述條文之立法理由提及：「如係
    無償行為，不問債務人知其損害債權人權利與否，均許債權
    人行使撤銷權，若係有償行為，則以行為時債務人明知有損
    害於債權人之權利，及受益人於受益時亦知其情事者為限，
    債權人得行使撤銷權。」足見無償行為及有償行為之撤銷訴
    權要件有別。倘債務人所為係無償行為者，係不問債務人於
    行為時是否知其所為有損害債權人權利，均許債權人行使撤
    銷權，故著重於保障債權人之債權。所謂有害及債權，乃指
    債務人之行為，致積極的減少財產，或消極的增加債務，因
    而使債權不能獲得清償之情形（最高法院81年度台上字第20
    7號判決意旨足參）。
　２被告抗辯因被告何武雄仍有諸多財產，被告何武雄給付被告
    何怡美等5人各44萬元並未害及原告之債權云云；惟查，被
    告何武雄於108年3月29日給付被告何怡美等5人各44萬元，
    合計220萬元之後，其名下雖尚有公同共有之新竹縣○○鄉○○
    路○段000號房屋、桃園市○○區○○段000地號、新竹縣○○鄉○○
    段0000○0000地號之土地一節，此有被告提出之全國財產稅
    總歸戶財產查詢清單、108年度綜合所得稅各類所得資料清
    單附卷可稽（見本院卷第137頁至第139頁）；然被告何武雄
    自其配偶甘菊月繼承取得之新竹縣○○鄉○○段0000○0000○0000
    00地號土地、0000地號土地上之000建號建物（門牌號碼：
    新竹縣○○鄉○○村○○路○段000號），前經甘國治、劉仁先、甘
    國棟（下稱甘國治3人）主張係借名登記予甘菊月而提起借
    名登記關係終止後之返還請求，經本院以105年度重訴字第9
    7號判決認定有借名登記關係存在，被告何武雄等繼承人應
    將土地建物移轉登記予甘國治3人，上訴後經臺灣高等法院
    以106年度重上字第940號判決駁回上訴，並經確定；上開土
    地建物已於110年1月5日以判決移轉為原因，移轉登記予訴
    外人甘國治3人，此為兩造所不爭執(見不爭執事項(六))，
    是認新竹縣○○鄉○○段0000○0000○000000地號土地、0000地號
    土地上之000建號建物（門牌號碼：新竹縣○○鄉○○村○○路○段
    000號）非屬被告何武雄所有，原告並無法自上開土地及建
    物進行取償。又被告何武雄原名下登記之桃園市○○區○○段00
    0地號土地為其與訴外人甘詔允等16人公同共有（應有部分2
    80326分之42497），前於109年7月9日由臺灣桃園地方法院
    民事執行處以7,680,000元拍定，被告何武雄已非上開土地
    之共有人，亦為兩造所不爭執（見不爭執事項(六)），依上
    開應有部分比例計算，被告何武雄與甘詔允等16人公同共有
    部分，其等可分得之價款為1,164,276元（計算式：7,680,0
    00×42497/280326），此並有臺灣桃園地方法院民事執行處
    強制執行金額計算書在卷可稽（見本院卷第343至345頁），
    而被告自承本件被告6人係公同共有上開17人公同共有應有
    部分中之8分之1，即僅可分配價款145,535元（計算式：1,1
    64,276×1/8），是被告何武雄縱可依應繼分比例取得上開土
    地之部分價款，然分得之款項顯不足以清償積欠原告之本件
    債務。此外，依卷內資料亦查無被告何武雄於108年3月29日
    贈與被告何怡美等5人各44萬元之際，尚有其他財產足以清
    償積欠原告之本件債務，是被告何武雄為前揭贈與行為時，
    顯已使原告之債權陷於清償不能或困難之狀態。
　３綜觀前情，被告何武雄於108年3月29日贈與被告何怡美等5人
    各44萬元時，已明顯減少其資產及降低其償債能力，進而使
    債權人即原告無法對被告何武雄名下之財產依法取償，堪認
    被告間上開贈與行為，已使原告之債權陷於清償不能或困難
    之狀態，應可確定。執此，被告執前詞抗辯被告何武雄非無
    資力，本案無民法第244條規定之適用，自屬無據。
(三)原告依民法第244條第1項之規定，請求撤銷被告何武雄於10
    8年3月29日贈與被告何怡美等5人各44萬元之債權行為，暨
    依民法第242條、第179條之規定代位請求被告何怡美等5人
    返還各44萬元及法定遲延利息予何武雄，其中180萬元暨利
    息（尚須扣除原告已受償之16,505元）由原告代位受領，核
    屬有據：
　１按債務人所為之無償行為，有害及債權者，債權人得聲請法
    院撤銷之，民法第244條第1項定有明文。次按，無法律上之
    原因而受利益，致他人受損害者，應返還其利益。雖有法律
    上之原因，而其後已不存在者，亦同；債務人怠於行使其權
    利時，債權人因保全債權，得以自己之名義，行使其權利，
    民法第179條、第242條前段分別定有明文。又債權人代位債
    務人起訴，求為財產上之給付，因債務人之財產為總債權人
    之共同擔保，故訴求所得應直接屬於債務人，即代位起訴之
    債權人不得以之僅供清償一己之債權，如須滿足自己之債權
    應另經強制執行程序始可，債權人雖亦有代位受領第三債務
    人清償之權限，但係指應向債務人給付而由債權人代位受領
    而言，非指債權人直接請求第三債務人對自己清償而言，故
    債權人代位債務人起訴請求給付者，須聲明被告（第三債務
    人) 應向債務人為給付之旨，並就代位受領為適當之表明，
    始與代位權行使效果之法理相符（最高法院64年台上字第29
    16號民事判例意旨參照）。
　２本件被告何武雄於108年3月29日給付被告何怡美等5人各44萬
    元之款項為贈與性質，屬無償行為，而被告何武雄既積欠原
    告180萬元及自107年9月11日起至清償日止，按週年利率百
    分之5計算之利息（尚須扣除原告於系爭執行案件受償之金
    額16,505元，見本院卷第215、345頁）未清償，且被告何武
    雄名下之財產不足以清償上開債務等情，均如前述，則被告
    何武雄於108年3月29日贈與被告何怡美等5人各44萬元之行
    為，自已害及原告之前揭債權，原告依民法第244條第1項撤
    銷被告何武雄於108年3月29日贈與被告何怡美等5人各44萬
    元之債權行為，即屬有據。
　３又原告既得依民法第244條第1項之規定撤銷被告間於108年3
    月29日之贈與行為，已如前述，且原告為被告何武雄之債權
    人，然被告何武雄遲未向被告何怡美等5人請求返還上開贈
    與之款項，自怠於行使權利，則原告依民法第242條、第179
    條之規定代位請求被告何怡美等5人各將44萬元，及自起訴
    狀繕本送達翌日起至清償日止，按週年利率百分之5計算之
    利息返還予被告何武雄以回復原狀，即有理由。又原告請求
    之聲明已表明被告何怡美等5人應向被告何武雄給付，而依
    民法第242條之規定，由原告就其中180萬元暨107年9月11日
    起至清償日止，按週年利率百分之5計算之利息（尚須扣除
    原告已受償之執行款16,505元）代位受領，揆諸上開最高法
    院判例意旨，自無不合；逾此範圍之請求，則屬無據，不應
    准許。
(四)綜上所述，原告依民法第244條第1項、第242條、第179條之
    規定，請求撤銷被告何武雄於108年3月29日贈與被告何怡美
    等5人各44萬元之債權行為，並請求被告何怡美等5人各返還
    44萬元及自起訴狀繕本送達翌日（其中被告何怡美、何麗玟
    、何仙美、何麗倩自109年3月7日起，被告何善美自109年3
    月21日起；見本院卷第81頁至第89頁），均至清償日止，按
    週年利率百分之5計算之利息；其中180萬元暨自107年9月11
    日起至清償日止，按週年利率百分之5計算之利息（尚須扣
    除原告已受償之執行款16,505元）由原告代位受領，自屬正
    當，應予准許；逾此範圍，則屬無據，應予駁回。
六、本件事證已臻明確，兩造其餘之攻擊或防禦方法及所用之證
    據，經本院斟酌後，認為均不足以影響本判決之結果，爰不
    逐一論列，附此敘明。
七、末按各當事人一部勝訴、一部敗訴者，其訴訟費用，由法院
    酌量情形，命兩造以比例分擔或命一造負擔，或命兩造各自
    負擔其支出之訴訟費用，民事訴訟法第79條定有明文。本件
    原告雖就已受償之16,505元部分敗訴，而為一部有理由，一
    部無理由，惟原告受償部分之尚不足抵充被告何武雄應給付
    之遲延利息，亦未抵充180萬元本金部分，堪認原告敗訴之
    比例甚微，本院依上開規定酌量情形，認應由被告負擔全部
    訴訟費用，始屬公允，附此敘明。
八、據上論結，本件原告之訴為一部有理由，一部無理由，依民
    事訴訟法第79條、第85條第1項前段，判決如主文。
 中    華    民    國   110    年    4     月    30  日
                  民事第一庭審判長法  官  吳靜怡
　　　　　　　　　　　　　　　　　法  官  張百見
　　　　　　　　　　　　　　　　　法  官  李宇璿
以上正本係照原本作成。
如對本判決上訴，須於判決送達後20日內向本院提出上訴狀。
如委任律師提起上訴者，應一併繳納上訴審裁判費。 
中　　華　　民　　國　　110 　年　　5 　　月　　3 　　日
                                  書記官  王恬如